【裁判字號】    99,上易,868
【裁判日期】    990908
【裁判案由】    詐欺
【裁判全文】
臺灣高等法院臺中分院刑事判決         99年度上易字第868號
上  訴  人
即  被  告  丙○○
選任辯護人  張英一  律師
上  訴  人
即  被  告  甲○○
上列上訴人因詐欺案件，不服臺灣臺中地方法院98年度重訴字第
355號中華民國99年2月24日第一審判決（起訴案號：臺灣臺南地
方法院檢察署96年度偵字第1859、7488號；移送併辦案號：台灣
台中地方法院檢察署97年度偵字第27943號），提起上訴，本院
判決如下：
    主  文
原判決關於甲○○部分撤銷。
甲○○無罪。
其他上訴駁回（被告丙○○部分）。
    犯罪事實
一、張三格（本院另行審理）明知以人頭虛設之公司或個人名義
    培養信用，再向金融機構申領之空白支票並無兌現之可能，
    且購買此種空白支票者，並無付款之真意，意在用以詐取財
    物，竟意圖為自己不法之所有，於民國95年4、5月間起，以
    新臺幣30萬元之代價找來人頭，以個人名義或擔任虛設公司
    之負責人而培養信用後，再向金融機構申領空白支票以販售
    牟利，丙○○（綽號二齒）因擔任張三格之司機，於96年6
    月間獲知上情後，竟與張三格共同基於意圖為自己不法所有
    之犯意聯絡，即以30萬元之代價，先後擔任群標實業有限公
    司（下稱群標公司，設於台中市○○○路165號1樓）、新都
    燈飾有限公司（下稱新都燈飾公司，設於台北縣三重市○○
    路○段382巷62號）之負責人，張三格另以張文斌（由臺灣彰
    化地方法院審理）為蘇杭州國際貿易有限公司（下稱蘇杭州
    公司，設於台北縣三重市○○街242之2號）之負責人；張棨
    翔（由臺灣板橋地方法院審理）為雲才企業有限公司（下稱
    雲才公司）之負責人；林皇志（業經原審審結）為瞬同實業
    有限公司（下稱瞬同公司）負責人；許德慶（由臺灣板橋地
    方法院審理）為勁德有限公司（下稱勁德公司）之負責人，
    再以虛設公司名義向金融機構申請開立支票帳戶，並請領空
    白支票，其中蘇杭州公司在臺灣銀行三重分行、彰化商業銀
    行樹林分行、中國國際商業銀行基隆分行開戶；雲才公司在
    桃園農會開戶；群標公司在華南商業銀行五權分行、上海商
    業銀行蘆洲分行開戶；瞬同公司在合作金庫商業銀行西屯分
    行、第一商業銀行中港分行、台中市第二信用合作社水湳分
    社開戶，勁德公司在合作金庫商業銀行北三重分行、彰化商
    業銀行蘆洲分行、華南商業銀行蘆洲分行、第一商業銀行蘆
    洲分行開戶，或向同樣從事販賣空白支票牟利之許秀莉（由
    臺灣板橋地方法院審理）購買謹弘有限公司（下稱謹弘公司
    ，負責人宋健勇）向新竹商業銀行台北分行、中國國際商業
    銀行台北分行、合作金庫商業銀行圓山分行、彰化商業銀行
    民生分行開戶請領之空白支票，再以未有退票紀錄之空白支
    票（俗稱活票，並依開戶時間長短分為大票及小票）每張35
    00元至5000元；有退票紀錄之空白支票（俗稱退補票）每張
    2200元至2500元；拒絕往來之空白支票（俗稱死票或打Ｘ票
    ）每張700元之價格，在台北縣、市及台中市等處販售牟利
    ，為控管風險，於出售時即在空白支票上填載日期，丙○○
    即依張三格之指示，將空白支票交予陳俊民、陳瑋振（以上
    2人業經原審審結）、廖紋珮（改名為廖小珮，由臺灣彰化
    地方法院審理）、馬伯強（綽號小馬，業據原審判決有罪確
    定）、洪志朋（綽號大砲；經原審判決有罪確定）等人。嗣
    因警方對販售空白支票之林宗興（另案審理）依法實施通訊
    監察，獲悉其支票源自張三格，經對張三格依法實施通訊監
    察，而查悉上情，並於96年1月17日13時10分許，經警持搜
    索票在台中市○○○路165號1樓，扣得張三格、丙○○所有
    供販賣空白支票所用如附表一所示之物，另因魏明陽輾轉取
    得發票人為群標公司、付款人為華南商業銀行五權分行、面
    額為228000元、發票日為96年3月31日、票號UC0000000之支
    票1張後，於96年2月間持向戊○○購買同支票面額之杏仁粉
    ，致戊○○陷於錯誤，而交付杏仁粉，詎屆期提示於96年4
    月2日遭退票，戊○○始知受騙，而報警查獲，循線查悉蘇
    杭州公司至96年1月12日、雲才公司及瞬同公司至96年3月3
    日、勁德公司至96年2月6日、謹弘公司至96年4月17日之退
    票金額分別為00000000元、0000000元、0000 0000元、0000
    0000元、00000000元。
二、案經法務部調查局臺南縣調查站報請台灣台南地方法院檢察
    署檢察官偵辦後，再由檢察官指揮該站及法務部調查局臺北
    市調查處、臺北縣調查站、臺中市調查站、臺中縣調查站及
    雲林縣憲兵隊偵辦後起訴。
    理  由
壹、按被告以外之人於審判外之陳述，雖不符刑事訴訟法第159
    條之1、159條之2、159條之3、159條之4等規定，而經當事
    人於審判程序同意作為證據，法院審酌該言詞陳述或書面陳
    述作成時之情況，認為適當者，亦得為證據。當事人、代理
    人或辯護人於法院調查證據時，知有第159條第1項不得為證
    據之情形，而未於言詞辯論終結前聲明異議者，視為有前項
    之同意，刑事訴訟法第159條之5定有明文。本件被告及選任
    辯護人於本院審理時，就下列引為證據之言詞及書面陳述，
    未就其證據能力聲明異議，本院審酌該言詞陳述作成時之情
    況，並查無其他不法之情狀，復與本案待證事實具有關聯性
    ，足認為得為本案之證據，依刑事訴訟法第159條之5之規定
    ，有證據能力，合先說明。
貳、被告丙○○部分
一、訊據被告丙○○坦承本件何詐欺犯行，惟認原審量刑過重。
    其選任辯護人略辯以：被告丙○○僅係擔任主嫌張三格的小
    弟、司機，對於販賣所得分無未取，所得30萬元僅不過是擔
    任人頭公司及受使喚的工錢，其所涉情節及不法內涵顯低於
    原審共同被告馬伯強等人，而原判決對馬伯強等人僅為易科
    罰金之處斷，對被告卻減刑後論以八個月的有期徒刑，兩相
    比較，原判決所為刑罰之適用，顯失平衡等語。
二、本院查：
  (一)蘇杭州公司在上開3家銀行申領之支票，於96年1月12日查詢
    時，自95年9月28日至96年1月5日止，計退票199張，金額為
    00000000元（另於92年3月計退票2張，退票金額為400000元
    ）；雲才公司之支票自96年2月5日至96年3月1日止，計退票
    47張，金額為0000000元；椰思益公司之支票，於96年2月6
    日查詢時，自94年10月17日至95年6月6日止，計退票53張，
    金額為00000000元；勁德公司在上開4家銀行申領之支票，
    於96年2月6日查詢時，自96年1月2日至96年2月5日止，計退
    票217張，金額為00000000元；瞬同公司在上開3家銀行申領
    之支票，在96年3月3日查詢時，自95年12月21日起至96年3
    月2日止，計退票238張，金額為00000000元；謹弘公司在上
    開4家銀行申領之支票自96年1月22日至96年4月16日止，計
    退票307張，金額為00000000元，有人頭支票退票資料清單
    （押物條編號7）在卷可稽，上開公司之支票均在1月至數月
    之短時間內密集退票，退票張數更從數十張至數百張不等，
    個別公司之退票金額則高達數百萬元及數千萬元，佐以被告
    丙○○及共犯張文斌、張棨翔、林皇志、邱立均係以相當對
    價擔任公司之名義負責人，據以請領支票一節，業據被告丙
    ○○及共犯張文斌、張棨翔、林皇志等人供述明確，是上開
    公司均屬虛設公司，而以上開公司名義請領之支票係屬無意
    兌現之空頭支票至明。
  (二)被告張三格自95年4、5月間起，以30萬元之代價，徵得人頭
    即被告丙○○及共犯張文斌、張棨翔、林皇志等人同意後，
    擔任虛設之群標、新都燈飾、蘇杭州、雲才、瞬同等公司之
    負責人，經其培養信用後，再向金融機構請領空白支票販售
    牟利，而人頭對此均知情之事實，業據被告張三格於警、偵
    訊時供述明確。且被告丙○○負責幫張三格開車，依張三格
    之指示，分送支票予共犯馬伯強等人，並於95年6月間，應
    張三格之邀，以30萬元之代價，擔任群標及新都燈飾公司之
    名義負責人，且將以該2家公司向銀行請領之空白支票全數
    交付張三格一節，亦據被告丙○○供述甚詳。依此，被告丙
    ○○對於被告張三格係找人頭培養信用，再請領支票販售牟
    利之事實，知之甚詳，且與被告張三格彼此間有犯意之聯絡
    及行為之分擔至明。
  (三)被告丙○○確有交付空白支票給共犯馬伯強，已如上述，且
    共犯馬伯強自95年10月間起，有在報紙上刊登販售支票之廣
    告，並販售空白支票給朋友及不特定人，交易時多由共犯洪
    志朋搭載前往，有時則由共犯洪志朋，依共犯馬伯強之指示
    ，出面進行交易等情，復據被告馬伯強及洪志朋於警、偵訊
    時供承不諱，且被告馬伯強販售之支票不曾回收一節，經被
    告馬伯強於警詢時供承不諱，而被告販售之蘇杭州、雲才、
    瞬同及勁德公司之支票，均係以人頭為負責人之虛設公司向
    銀行請領，並無兌現之可能，亦如上述，且被告馬伯強於96
    年12月26日購買販售之雲才公司空白支票計10張，票號為00
    00000-0000000及0000000，其中有3張支票即0000000、0000
    000、0000000，業於96年2月12日、96年2月16日退票在案，
    有被告馬伯強買賣空白支票之紀錄及人頭支票退票資料清單
    在卷可按。況且，被告馬伯強及洪志朋販售空白支票之對象
    包括看到報紙廣告前來之不特定人，渠等在不知購買者資力
    之情形下，對於購買者會持之詐取財物，即難諉為不知，且
    彼此間亦有犯意聯絡及行為分擔，亦堪認定。
  (四)此外，復有彰化商業銀行樹林分行、臺灣銀行三重分行、合
    作金庫商業銀行、合作金庫商業銀行西屯分行、臺灣中小企
    業銀行烏日分行、合作金庫銀行圓山分行函、第一商業銀行
    中港分行等銀行函及檢送之開戶等相關資料、搜索票、搜索
    扣押筆錄、扣押物品目錄表、退票資料明細、送貨單、公司
    登記資料查詢、票信查詢服務、電話查詢單明細、個人基本
    資料查詢結果、通訊監察譯文、法眼系統、支票、退票理由
    單、營利事業登記證、公司設立登記表、電子郵件等在卷可
    稽，並有被告馬伯強已出售而影印留存之勁德公司支票2張
    及附表一、二所示之物扣案及附表三所示被告丙○○之通信
    監察譯文可證。
  (五)綜合上述，被告丙○○之自白與事實相符，此部分之事證明
    確，被告丙○○之犯行，應堪認定。
三、按一般所謂之「人頭支票」、「芭樂票」係指無法兌現之空
    頭支票，此又可分為未獲授權，冒用他人名義開戶、申領之
    支票，及委請知情之人以相當對價或其他方式，至金融行庫
    設立帳戶並請領甲存支票供自己使用，亦即發票名義人知情
    ，並志願充為「人頭」概括授權他人簽發之支票二種。後者
    因發票名義人志願充為人頭，以其名義開戶及申領支票供他
    人簽發使用，該他人及經該他人同意而簽發之人，已得發票
    人即「人頭」之直接或間接概括授權而簽發，雖不成立偽造
    有價證券罪，然上開提供人頭設立帳戶者，帳戶內通常並無
    足夠支付支票金額之存款，跳票之機率甚高，則其販賣「人
    頭支票」予他人使用，對於所販賣之空白支票，係供知情之
    買受者（或其下手）接續填載金額及發票日期，以完成支票
    之簽發行為，使生票據法上效力，然後持以向不知情之人（
    被害人）詐財，自是知之甚稔。從而販賣者係與知情而完成
    支票簽發持以行使之買受者，相互利用其一部行為，以完成
    其犯罪目的，對於買受者持以行使所犯詐欺取財罪，自具有
    犯意聯絡及行為分擔，應成立共同正犯（最高法院95年度台
    上字第3326號判決參照）。核被告丙○○所為，係犯刑法第
    339條第1項之詐欺取財罪，且被告丙○○與張三格間有犯意
    之聯絡及行為之分擔，應論以共同正犯。被告丙○○先後多
    次販賣人頭支票之犯行，均係於密集期間內以相同之方式持
    續進行，未曾間斷，是其等之犯行，本即具有反覆實施之特
    徵，從而在行為概念上，縱有多次行為，仍應評價認係一罪
    。公訴人就犯罪事實一所載戊○○遭魏明陽持被告丙○○為
    負責人之群標公司支票詐欺取財之犯行，雖未起訴，惟此與
    上開被告丙○○被起訴經本院判決有罪部分，有事實上一罪
    之關係，且經函送併辦，本院自應併予審理。
四、被告丙○○雖認原審量刑過重，並以前詞提起上訴，然查：
    就被告丙○○參與本件犯罪程度言，張三格為犯罪集團的首
    腦，論以第一層；被告丙○○以自己名義來擔任人頭公司負
    責人，請領公司支票用以販售，其中且包括販售予馬伯強，
    其參與的層度顯高於僅販賣公司支票之馬伯強，而在罪責上
    應有所區別。再由附表三所示，被告丙○○與張三格等人之
    通信監察譯文可知，其不但協助被告張三格出售空白支票，
    更與多名共犯互通有無，調取空白支票，是其犯罪情節非輕
    。原審因而適用刑事訴訟法第299條第1項前段，刑法第28條
    、第339條第1項，中華民國96年罪犯減刑條例第2條第1項第
    3款、第7條等規定，並審酌被告丙○○前無不法素行，其因
    貪圖不法利益，而危害金融市場秩序之犯罪動機、目的、手
    段，犯罪所生之危害，及其參與犯罪之情節等一切情狀，量
    處有期徒刑1年4月，且以其符合中華民國九十六年罪犯減刑
    條例規定，而減為有期徒刑8月，再就扣案如附表一所示之
    物依法宣告沒收，其認事用法核無違誤，量刑亦屬允當，被
    告丙○○上訴為無理由，應予駁回。
參、被告甲○○部分
一、公訴意旨略以：被告甲○○與邱立、楊碧如、王振安共同基
    於意圖為自己不法所有之犯意聯絡，明知以人頭公司名義申
    領之支票均無兌現可能，竟以邱立為椰思益股份有限公司（
    下稱椰思益公司）之人頭負責人，虛設行號後，由甲○○載
    邱立至臺灣中小企業銀行烏日分行申請支票帳戶，再將空白
    支票交由被告楊碧如、王振安販售予不特定人士，因認被告
    甲○○涉有刑法第339條第1項之詐欺罪嫌。
二、訊據被告甲○○固坦承載椰思益公司之負責人邱立及會計張
    翊庭去銀行申請及領取空白支票100張，惟堅決否認有詐欺
    犯行，辯稱：I楊碧如欲成立椰思益公司，但因其信用不佳
    ，遂央求伊找人幫忙擔任該公司負責人，伊引薦邱立與楊碧
    如見面後知二人本為舊識。II本件退票發生日均在伊94年8
    月1日離職後（該公司於94年5月19日成立），伊既不知悉，
    復未參與，何來與楊碧如共犯之有？III任職於椰思益公司期
    間，並未領取任何薪資；且被告實際上確實有為椰思益公司
    的開發與經營，原判決未予審酌而認定該公司僅係虛設行號
    ，顯有判決不備理由之違誤；Ⅳ伊在離職後應楊碧如之要求
    ，始至公司將支票、廠商貨款、商品等物辦理交接一事，對
    於事後楊碧如將該公司讓渡予王振安一事，根本無從知悉，
    且無其他事證得以證明在伊於交接當時，已知悉楊碧如欲販
    售支票一事，故伊既無與楊碧如具有共同犯意聯絡，自不當
    負詐欺罪共犯之責等語。
三、本院查：
  (一)椰思益公司於94年5月19日核准設立，於94年9月2日解散；
    而以該公司為發票人（登記負責人邱立），付款人臺灣中小
    企業銀行烏日分行，帳號29538號之支票，於96年2月6日查
    詢時，自94年10月17日至95年6月6日止，已有53張退票，退
    票金額高達00000000元等情，有公司設立登記表、公司及分
    公司基本資料查詢表，臺灣中小企業銀行烏日分行函及檢送
    之開戶等相關資料、退票資料明細、支票、退票理由單附卷
    可查。
  (二)就系爭支票去向，相關證人之供述證據：
  (1)證人邱立於96年3月15日調查站詢問時證稱：「事實上是我
    朋友甲○○找我擔任椰思益公司名義負責人，實際負責人為
    楊碧如，甲○○則擔任總經理。」「楊碧如交給甲○○3、4
    0萬元負責成立該公司，甲○○則邀請我擔任該公司名義負
    責人，同時有經過楊碧如同意先支付我四萬元，公司設立後
    公司每個月給我三萬元的車馬費，但實際上我僅收到甲○○
    轉交給我的四萬元。」「椰思益公司工廠及倉庫均設在台中
    縣，為何業務上之需要，公司才至臺灣中小企業銀行烏日分
    行申請設立支票，當時係由甲○○帶領我到該銀行開戶」「
    開戶以後甲○○曾帶我到該銀行領取100張支票，當時由總
    經理甲○○保管，其中一張由甲○○使用支票貨款，其餘99
    張空白支票，椰思益公司實際負責人楊碧如以公司的股份全
    部暨經營權要轉讓給致中會計所王振安為由，要我將上開99
    張支票交給王振安，並要脅說不交就構成侵占，我遂同意將
    上開99張空白支票於94年9月9日交付給王振安，同時由楊碧
    如開立乙張讓渡書，至於空白支票他們怎麼使用我並不清楚
    。」「我有先根據王振安交給我的名片所留的電話號碼企圖
    聯繫，但他所留的電話經撥打電話後均是空號，且向電信單
    位查詢亦無致中會計事務所，因此我認為王振安此人應該不
    是他的本名。」等語（見法務部台南縣調查站C1卷第119-12
    1頁）；再於96年3月28日調查時證稱：「是在椰思益公司成
    立前，甲○○經過楊碧如同意椰思益公司設立後先支付我四
    萬元及公司設立後再以每個月給我三萬元車馬費之條件，要
    我擔任該公司負責人，經我同意才正式以我的名義申請設立
    該公司。」「實際上公司所有業務都是楊碧如在處理負責。
    」「在94年9月9日楊碧如載我及王振安一起南下公司台中倉
    庫，我們到達後甲○○也來到倉庫，王振安當場在倉庫內書
    寫一張讓渡書，由楊碧如、王振安及我共同簽署，簽完後，
    楊碧如要我把公司資料包括公司支票99張交給王振安，結束
    後我們在一同返回台北。」「我當初根本不知道楊碧如要利
    用我的名義成立公司申請大量空白支票對外販售牟利，直到
    銀行通知我公司有退票，我才知道事態嚴重，．．」等語（
    見上卷第123-125頁）；再於96年5月23日檢察官偵訊時證稱
    ：「（問：你擔任椰思益公司負責人有無經過楊碧如同意？
    ）答：有。」「（問：你有去臺灣中小企業銀行屋日分行申
    請支票存款開戶？）答：「甲○○及會計帶我一起去的，領
    100張支票。」「甲○○交給我任職公司費用4萬元，是經由
    楊碧如同意付給我的，另外每月答應付我3萬元，可是楊碧
    如及甲○○都沒有付。」「（問：領100張支票都用光了？
    ）答：沒有，只有1張支付貨款，剩下的99張讓渡給王振安
    ，詳細情形如同在調查站所述。」「楊碧如是實際負責人且
    擔任監察人，甲○○擔任總經理。」等語（同上卷第333-33
    9頁）
  (2)證人王振安於96年3月23日調查站訊問時證稱：「提示椰思
    益企業股份有限公司讓渡書影本（問：該王振安簽名是你本
    人親筆所簽？內容為何？）答：是的。是我的簽名沒有錯，
    當初是椰思益公司實際負責人楊碧如要將該公司全部股份及
    實際經營權讓渡給我，所以才簽下這張讓渡書，但經過約一
    個星期我發覺這家公司有問題，我不願意接受讓渡，所以我
    去找楊碧如跟他講說我不願意接受讓渡，經雙方同意將二張
    讓渡書正本撕毀。」「94.09.09日在椰思益公司台北辦公室
    簽的，當時有楊碧如及見證人丁○○等我們三人在場。」「
    當初楊碧如跟我講這家公司有存貨、客戶群，而且沒有負債
    ，他不想經營才讓渡給我。」「94.09.09日簽完讓渡書後。
    我們三人就南下台中到公司的倉庫視察，我在倉庫遇到邱立
    。就是那時邱立將公司的支票及一些資料交給我，回台北之
    後我不願意接受讓渡，所以我把公司的支票及資料還給楊碧
    如，過幾天後，我到公司當楊碧如、丁○○、邱立等人面前
    經過大家同意撕毀這張讓渡書正本。當時楊碧如等人要我另
    找人選讓渡，我後來有找到一位林進順願意接受公司讓渡，
    楊碧如就把公司支票及資料交給我，由我轉交給林進順，林
    進順希望公司的支票可以先使用，於是提出支票使用同意書
    及身分證、健保卡等影本給我，我將該些資料交給邱立，邱
    立同意並簽署同意書，該同意書邱立留一份，另一份交給我
    轉交給林進順，邱立並保留林進順提供的證件影本。」等語
    （見法務部台南縣調查站C1卷第89-91頁）
  (3)證人楊碧如於96年5月23日檢察官偵訊時證稱：「（問：剩
    下的99張支票，你如何處理？）答：王振安從邱立取得99張
    支票後有交給我，副董事長丁○○取走，再交給邱立，之後
    如何處理我不知道。」「（問：椰思益公司實際上有無在營
    業？）答：有。」「在我公司沒有成立就我就有進貨了。」
    「（問：椰思益公司是否你設立的空殼公司？）答：不是，
    我是要進口賣洗髮精及沐浴乳。」等語（見上卷第333-339
    頁）
  (4)證人即椰思益公司擔任會計之張翊庭於原審法院99年2月3日
    審理時證稱：「（問：你經手的錢的來源？）答：我只有經
    手一筆，是台北楊碧如匯過來的。」「（問：該公司的實際
    負責人，你認為是何人？）答：楊碧如。」「（問：在庭的
    甲○○在該公司擔任何職？）答：總經理。」「（問：就你
    所知，你們公司經營何項目？）答：洗髮精、沐浴乳等產品
    。」「（問：有關上開產品的分裝、銷售是何人處理？）答
    ：總經理與廠商接洽。」「（問：提示今日答辯狀二照片所
    示之實體產品，這些產品是否你們公司所分裝、銷售）答：
    是。」「（問：產品無法銷售，公司如何經營？）答：兩個
    月後，我們就各自離開了。」「當時甲○○載我及邱立（當
    時的名義負責人）一起去的。是邱立本人去申辦，支票核發
    下來。是我去領的。」「我離職時有把廠商的合約書，10萬
    元的現金流水帳，空白支票99張（領100張、用了1張）都交
    給總經理甲○○，交接當時台北的人也有下來，即楊碧如及
    王振安、丁○○。」「（問：你剛才說的離職與交接是否不
    同的時間？）答：是。相隔一、兩個月。」「（問：你離職
    後，一、二個月後的交接，是否有把文件資料交給何人？）
    答：有交支票給甲○○。」「交接當天台北有人來，但我交
    支票給甲○○時，台北的人還沒下來，所以當時沒有其他人
    在場。」等語。
  (5)證人丁○○於本院審理時證稱：「（問：公司委託我找廠商
    製作桌上放置的這些瓶子、商品是否為真？）答：確實是真
    的。」「（問：我的工作是否為開發業務及銷售？）答：是
    的。」「（問：我七月底離職後，公司叫我94年9月9日來將
    支票及相關文件進行移交給邱立時，你是否在場？）答：是
    的，我在場。」「（問：我移交後是否就沒有到公司上班，
    沒有過問公司的事情？）答：是的。」「（問：包括支票的
    來龍去脈，邱立先生交給王振安後要如何處理，我之後是否
    就沒有過問了？）答：是的。」「（問：公司何時讓渡給王
    振安？）答：那一年的9月9日，成立幾個月後就轉讓了，因
    為成本太高了。」等語。
  (三)綜合上開供述可知：
  (1)椰思益公司雖僅存在三個餘月期間，然依原審卷附椰思益公
    司勞工保險退保申報表、勞工保險卡等影本，被告甲○○更
    早於解散登記前一個月即94年8月1日即已離職，參酌被告甲
    ○○所提出該公司與合作廠商間的估價單、傳真單及實際裝
    瓶等物，在被告主觀認知上，是否確知椰思益公司為虛設之
    行號，即有合理之可疑。
  (2)證人邱立向臺灣中小企業銀行烏日分行申請該公司支票100
    張，其中一張由被告甲○○簽發用以交付貨款，剩餘99張交
    由會計張翊庭保管。嗣被告甲○○與張翊庭同時在94年8月
    初離職，該公司更在94年8月31日為解散之登記，在公司解
    散後的同年9月9日，證人張翊庭及被告甲○○應楊碧如之邀
    前來公司辦理交接，證人張翊庭將其所持有之剩餘99張空白
    公司支票交付予被告甲○○，甲○○再轉交給當日在場的邱
    立，最後並由邱立將剩餘的99張公司支票交付給該公司之受
    讓人王振安等情，已見前述。則於客觀上，被告甲○○並未
    使用上開空白支票甚明。
  (3)依前所述，上開公司支票既非自領得後就由被告甲○○所保
    管，且於離職後，在非基於主動之情形，被召回參與公司讓
    渡之交接，則被告甲○○若真有與楊碧如等人有販賣系爭空
    白支票之共同犯意聯絡，何須多此一舉？
四、綜上所述，就被告甲○○部分，公訴人所舉上開證據，其證
    明力尚未到達至通常一般之人均不致有所懷疑而得確信其為
    真實之程度，就被告甲○○是否有詐欺故意尚有合理之懷疑
    存在，本院盡調查能事，復查無其他積極證據足資證明被告
    甲○○犯罪，本院既無從形成對被告甲○○不利之確信，依
    前開證明依法自應為無罪之諭知。被告甲○○上訴否認有詐
    欺犯行為有理由，原審未察，遽為被告甲○○有罪之判決，
    尚有未洽，應予撤銷改判，為被告甲○○無罪之判決。
肆、據上論斷，應依刑事訴訟法第368條、第369條第1項前段、
    第364條、第301條第1項，判決如主文。
本案經檢察官乙○○到庭執行職務。
中    華    民    國    99    年    9    月     8    日
            刑事第四庭    審判長法  官  洪  耀  宗
                                法  官  蔡 王金 全
                                法  官  劉  登  俊
以上正本證明與原本無異。
不得上訴。
                                書記官  張  惠  彥
中    華    民    國    99    年    9     月    8     日
附表一：
1、群標實業有限公司營利事業登記證1張（即扣押物條編號37）
2、電腦主機1台（即扣押物條編號38）
附表二：
1、發票人為育德有限公司（負責人許德慶）、付款人為合作金
   庫商業銀行北三重分行、帳號為023096、面額278000元、發
   票日為96年3月15日、票號為DW0000000號支票1張（即本院扣
   押物條編號34之第1張支票）
2、營業紀錄2張（即本院扣押物條編號39之第1、2張）
3、支票打印機1台（即本院扣押物條編號40）
附表三：
  被告丙○○之通訊監察譯文：
┌────┬────┬───┬───┬──────────────────────┐
│發話日期│發話時間│發話人│收話人│對話內容                                    │
├────┼────┼───┼───┼──────────────────────┤
│95.10.20│21：38  │馬伯強│張三格│馬：我錢交給二齒了。                        │
│        │        │      │      │張：你大票還有嗎？                          │
│        │        │      │      │馬：剩沒幾張！                              │
│        │        │      │      │張：我有拿一些回來，長腳仔要我不要那麼多給他│
│        │        │      │      │    ，明天再聯絡！                          │
├────┼────┼───┼───┼──────────────────────┤
│95.11.08│16：27  │馬伯強│丙○○│馬：你有沒有在臺中！                        │
│        │        │      │      │李：我在台北。                              │
│        │        │      │      │馬：董仔也在台北！事情處理怎樣？有沒有東西？│
│        │        │      │      │李：我不知道。因為他在談事情我都沒在旁邊。  │
│        │        │      │      │馬：你跟董仔講我要拿死的。                  │
│        │        │      │      │李：馬哥，董仔說死的有，今天回去拿給你。    │
├────┼────┼───┼───┼──────────────────────┤
│95.12.10│21：58  │丙○○│張三格│李：阿丈仔，大胖仔問我們手中還有貨？        │
│        │        │      │      │張：你跟他講只剩退補的。                    │
│        │        │      │      │李：我有跟他講退補的，他問能不能開1月20幾？ │
│        │        │      │      │張：可以，退補的可以開1月15                 │
│        │        │      │      │李：我跟他講三千塊。                        │
│        │        │      │      │張：好啊！也是要空白的影印起來，你就賺500， │
│        │        │      │      │    2500本錢。                              │
├────┼────┼───┼───┼──────────────────────┤
│95.12.17│18：08  │丙○○│張鴻裕│李：我資料跟你講，統邊000000000，阿丈仔有講 │
│        │        │      │      │    91年11月開戶，要押96年4月初5，阿丈仔有講│
│        │        │      │      │    這是正票貼的，本錢九千，你要賣一萬五以上│
│        │        │      │      │    。                                      │
├────┼────┼───┼───┼──────────────────────┤
│95.12.18│12：19  │丙○○│張三格│張：都OK了嗎？                              │
│        │        │      │      │李：那個說現在沒有辦法讓我領！              │
│        │        │      │      │張：臺中嗎？                                │
│        │        │      │      │李：不是，七信的！他說一月二號在送領票單過去│
│        │        │      │      │    ，一次要讓我領100張。                   │
│        │        │      │      │張：你錢有存下去了？                        │
│        │        │      │      │李：有！                                    │
│        │        │      │      │張：沒有關係啦！臺中商銀你有打電話給他嗎？  │
│        │        │      │      │李：還沒，我現在才要去找周先生。            │
│        │        │      │      │張：你有問長腳仔存多少？                    │
│        │        │      │      │李：長腳仔存10萬，他說如果要發的話，下午還要│
│        │        │      │      │    再存50萬。                              │
├────┼────┼───┼───┼──────────────────────┤
│95.12.18│15：51  │張志豪│丙○○│張：有辦法再調一些上來嗎？                  │
│        │        │      │      │李：沒有了，這邊沒有了。                    │
│        │        │      │      │張：都沒有了？明天要一張啊！                │
│        │        │      │      │李：我不知道啦！沒有了！                    │
│        │        │      │      │張：你跟阿丈仔問一下，早上就有一個課戶約明天│
│        │        │      │      │    要拿。                                  │
│        │        │      │      │李：我會幫你調。                            │
├────┼────┼───┼───┼──────────────────────┤
│95.12.24│22：48  │丙○○│張三格│李：阿丈仔，我現在過去跟你拿！              │
│        │        │      │      │張：他要押何時？                            │
│        │        │      │      │李：一張三月底一張四月初一。                │
│        │        │      │      │張：金額有跟他講嗎？                        │
│        │        │      │      │李：金額他要自己寫。                        │
│        │        │      │      │張：好。我跟你講多少錢，你有跟他講了？      │
│        │        │      │      │李：我跟他講63。                            │
├────┼────┼───┼───┼──────────────────────┤
│95.12.25│12：09  │丙○○│陳瑋振│李：麒麟喔！小朱有在那邊嗎？                │
│        │        │      │      │陳：在廁所。                                │
│        │        │      │      │李：你電腦會查嗎？你查一下雲才企業有限公司的│
│        │        │      │      │    統編，阿翔仔的公司啦！你查完再打。      │
├────┼────┼───┼───┼──────────────────────┤
│96.01.02│18：53  │丙○○│劉三  │李：劉大哥，董仔要我問你賴思辰個人的還有沒有│
│        │        │      │      │    很多？                                  │
│        │        │      │      │劉：還20張。                                │
│        │        │      │      │李：有一個人寫錯了！寫1月15。               │
│        │        │      │      │劉：喔！沒關係，我在董仔講啦！              │
└────┴────┴───┴───┴──────────────────────┘

司法院資訊處製作；財團法人民間司法改革基金會備份。
